【裁判字號】    95,交抗,78
【裁判日期】    950619
【裁判案由】    聲明異議
【裁判全文】
臺灣高等法院高雄分院刑事裁定          95年度交抗字第78號
抗  告  人  交通部公路總局高雄區監理所
受處分人    甲○○
上列抗告人因聲明異議案件，不服臺灣高雄地方法院中華民國95
年4 月28日裁定（95年度交聲字第238 號），提起抗告，本院裁
定如下：
    主  文
抗告駁回。
    理  由
一、本件經本院審理結果，認第一審裁定認事、用法均無違誤，
    應予維持，並引用第一審裁定之事實、理由及證據（如附件
    一所示）。
二、抗告意旨如附件二抗告狀所載。
三、本院查：按90年1 月1 日施行之違反道路交通管理事件統一
    裁罰標及處理細則第5 條規定：「處理違反道路交通管理事
    件，有關文書送達之程序，依行政程序法。」。次按「送達
    ，於應受送達人之住居所、事務所或營業所為之。」、「送
    達，不能依前二條規定為之者，得將文書寄存送達地之地方
    自治或警察機關，並作送達通知書兩份，一份黏貼於應受送
    達人住居所、事務所、營業所或其就業處所門首，另一份交
    由鄰居轉交或置於該送達處所信箱或其他適當位置，以為送
    達。前項情形，由郵政機關為送達者，得將文書寄存於送達
    地之郵政機關。寄存機關自收受寄存文書之日起，應保存三
    個月。」，行政程序法第72條第1 項、第74條第1 項、第2
    項、第3 項定有明文。準此，舉發違反道路交通事件通知單
    應向行為人之「住居所、事務所或營業所」送達，並非向行
    為人之「車籍地」送達，甚為明灼。本件舉發通知單由內政
    部警政署國道公路警察局第八警察隊於93年9 月21日向受處
    分之車籍地 (鳳山郵局）寄存送達等情，有內政部警政署國
    道公路警察局第八警察隊95年2 月24日公警八交字第
    0950870329號函附卷可稽，該通知單並未送達至受處分人之
    住所 (高雄縣鳳山市○○路148 號5 樓)， 則該送達顯已違
    反上開行政程序法之規定甚明。本件舉發違反道路交通管理
    事件通知單因寄送地址有誤，而未合法送達予受處分人，則
    抗告人對受處分人所為之裁決即非合法等情，已經原裁定論
    述甚詳，抗告人指摘原裁定不當，為無理由，應予駁回。
四、據上論結，應依道路交通案件處理辦法第26條、刑事訴訟法
    第412 條，裁定如主文。
中    華    民    國    95    年    6     月    19    日
                  刑事第一庭    審判長法  官  郭雅美
                                      法  官  莊崑山
                                      法  官  范惠瑩
以上正本證明與原本無異。
不得再抗告。
中    華    民    國    95    年    6     月    19    日
                                      書記官  張明賢
附件：
臺灣高雄地方法院交通事件裁定         95年度交聲字第238號
原處分機關  交通部公路總局高雄區監理所
異  議  人  甲○○
即受處分人
上列異議人因違反道路交通管理處罰條例案件，對於交通部公路
總局高雄區監理所所為之處分（原處分案號：高監營字第裁80-8
ZHA001890號），聲明異議，本院裁下：
    主  文
原處分撤銷。
    理  由
一、異議意旨略以：受處分人即異議人甲○○前接獲交通部公路
    總局高雄區監理所裁決書，指稱異議人於93年7 月24日駕駛
    車牌號碼4185-JL 號自用小客車，行經國道三號北上269.5
    公里處超速行駛，經通知應於93年9 月5 日前到案，卻無故
    不到案，遂依道路交通安全管理處罰條例第33條第1 項規定
    裁處罰鍰新臺幣（下同）6 千元，惟因異議人因住址遷移，
    並未收到舉發通知書，原處分機關未予異議人陳述意見之機
    會，即逕行裁決，違反正當法律程序，爰依法聲明異議等語
    。
二、按逕行舉發，應按已查明之資料填註車牌號碼、車輛種類、
    車主姓名或地址，並於通知單上方空白處加註逕行舉發之文
    字後，由舉發機關送達被通知人；又逕行舉發者，其應到案
    之日期距舉發日為30日，違反道路交通管理事件行為人，未
    依規定自動繳納罰鍰，或未依規定到案聽候裁決，處罰機關
    應於舉發違反道路交通管理事件通知單送達2 個月內依基準
    表逕行裁決之，違反道路交通管理事件統一裁罰基準及處理
    細則第11條第1 項第3 款、第14條後段、第44條第1 項分別
    定有明文，故依前揭規定，舉發違反道路交通管理事件通知
    單應先由舉發機關送達受處分人，受處分人復未自動繳納罰
    鍰或未到案聽候裁決，處罰機關始得依違反道路交通管理事
    件統一裁罰標準表逕行裁決之，倘舉發違反道路交通管理事
    件通知單未經合法送達受處分人，處罰機關即逕行裁決，其
    裁決程序顯非合法。
三、經查：本件異議人所有之於之車牌號碼4185-JL 號自用小客
    車，於93年7 月24日行經國道三號北上269.5 里處超速行駛
    ，經內政部警政署國道公路警察局製單舉發，通知異議人應
    於93年9 月5 日到案之事實，雖為異議人所不爭執，而堪信
    為真。然本件國道公路警察局第八警察隊係將上開舉發違反
    道路交通管理事件通知單，寄送高雄縣鳳山市○○路5 巷16
    號，因無人收受，乃於93年9 月24日將通知單寄存在高雄縣
    鳳山市○○○路86之2 號鳳山郵局等情，有該警察隊函文及
    舉發違反道路交通管理事件通知單寄存送達證書各1 份附卷
    可資佐證，惟因異議人戶籍地早於93年7 月15日即遷至高雄
    縣鳳山市○○路148 號5 樓，有異議人戶籍謄本1 紙存卷可
    參，足認前揭舉發違反道路交通管理事件通知單因寄送地址
    有誤，而未合法送達予異議人，是依前揭規定及說明，本件
    原處分機關交通部高雄區監理所所為之前揭裁決即非合法。
    至原處分機關雖已將前揭裁決書送達異議人，固為異議人所
    不爭執，惟舉發違反道路交通管理事件通知單既未經合法送
    達，已如前述，則異議人顯無從自動繳納罰鍰或到案聽候裁
    決，原處分機關逕行裁決之期間亦無從起算。是以，亦不得
    以裁決書已合法送達為由，即認原處分機關前揭裁決合法。
    從而，本件異議為有理由，原處分應予撤銷，以資適法。
據上論斷，應依道路交通案件處理辦法第20條，裁定如主文。
中    華    民    國    95    年    4     月    28    日
                  交通法庭  法  官  黃宗揚
以上正本證明與原本無異。
如不服本裁定應於送達後5日內向本院提出抗告狀。
中    華    民    國    95    年    4     月    28    日
                            書記官  王壹理


司法院資訊處製作；財團法人民間司法改革基金會備份。
